臺灣高等法院刑事判決　　　　　　　　　　　　　九十三年度上訴字第一五五八號
　　上　訴　人
　　即　被　告　甲○○
　　選任辯護人　吳信吉律師
　　　　　　　　林天財律師
右上訴人因毒品危害防制條例案件，不服臺灣板橋地方法院九十二年度訴字第一四九
二號，中華民國九十三年四月二日第一審判決（起訴案號：臺灣板橋地方法院檢察署
九十二年度偵字第一０二二九號），提起上訴，本院判決如左：
    主  文
原判決撤銷。
甲○○連續販賣第二級毒品，處有期徒刑捌年。扣案第二級毒品ＭＤＭＡ壹佰陸拾伍
顆、大麻煙捲陸拾捌支（驗後合計淨重壹拾參點捌參公克）、大麻煙草壹包（驗後淨
重柒點貳肆公克）、第三級毒品愷他命壹拾柒瓶（淨重壹拾貳點壹肆公克）均沒收銷
燬；又扣案之夾鏈袋壹包、捲煙器貳具、捲煙紙參包、收縮帶壹捲、空瓶壹只、研磨
器壹組、帳冊壹本、行動電話壹具（含ＳＩＭ卡壹片）均沒收；未扣案之販賣第二級
毒品及第三級毒品所得財物新臺幣陸拾萬零陸仟捌佰壹拾元沒收之，如全部或一部不
能沒收時，以其財產抵償之。
    事  實
一、甲○○明知ＭＤＭＡ（即俗稱搖頭丸）、大麻及愷他命（Ketamine，即俗稱Ｋ他
    命）分別為毒品危害防制條例第二條第二項第二款及第三款所規定之第二級毒品
    及第三級毒品，不得非法持有、販賣，竟意圖營利，基於販賣第二級毒品ＭＤＭ
    Ａ、大麻（起訴書贅列第二級毒品ＦＭ２），及第三級毒品愷他命之概括犯意，
    自民國（下同）九十一年十月一日起至九十二年五月十四日止，多次向真實姓名
    年籍不詳、綽號「阿翔」、「阿建」、「阿良」等成年男子，以ＭＤＭＡ每顆新
    臺幣（下同）一百五十元至二百元不等、大麻一塊（重約二十四至二十六公克不
    等）六千元、大麻煙捲十二支一千元、愷他命一瓶（重約○‧八公克）五百五十
    元之價格，購入上開毒品。之後再以ＭＤＭＡ每顆二百五十元、大麻一塊（重約
    二十四至二十六公克不等）八千元（另行分裝為小包裝）、大麻煙捲每支一百元
    、愷他命一瓶（重約○‧八公克）八百元至九百元不等之價格，在其位於臺北縣
    永和市○○路○段四十號十樓之二住處樓下或臺北市萬華區西門町附近，連續多
    次分別或同時販賣第二級毒品ＭＤＭＡ、大麻及第三級毒品愷他命予綽號「賓士
    」、「兔子」、「小吳」等不特定之成年男女牟利。甲○○並以其所有之行動電
    話機搭配門號為0000000000號易付卡，作為聯繫毒品交易之工具，而
    於電話中分別以「ＮＩＫＥ」、「紅三菱」、「Ｅ」、「黃ＭＯＴＯ」、「綠Ｍ
    ＯＴＯ」、「金鑽」、「綠Ｊ」、「微笑」、「黃海豚」等代號代表第二級毒品
    ＭＤＭＡ，以「飯」、「便當」、「花」等代號代表第二級毒品大麻，以「Ｋ」
    、「洗衣粉」、「奶粉」等代號代表第三級毒品愷他命，與向其購買毒品之人商
    談交易內容，藉此以規避警方查緝。至甲○○每日販賣毒品之所得，均由甲○○
    逐日記載於其所有之帳冊內；其依上開方式販賣第二級毒品及第三級毒品，前後
    計得款六十萬零六千八百十元。嗣經警方對於甲○○所使用之上開000000
    0000號行動電話門號依法聲請核發通訊監察書並進行監聽，查知甲○○涉嫌
    販賣毒品，而於九十二年五月十五日上午十一時二十分許，在甲○○上開住處將
    其查獲，並扣得甲○○所有之第二級毒品ＭＤＭＡ一百七十六顆（驗餘存一百六
    十五顆）、大麻煙六十八支（驗後合計淨重十三‧八三公克）、大麻煙草一包（
    驗後淨重七‧二四公克）、愷他命十九瓶（驗後存十七瓶，合計淨重一二‧一四
    公克）、販賣ＭＤＭＡ所用之夾鏈袋一包、販賣大麻所用之捲煙器二具、捲煙紙
    三包、販賣愷他命所用之收縮帶一捲、空瓶一只、研磨器一組，及上開記載販毒
    所得之帳冊一本、聯繫毒品交易所用之行動電話一具（含ＳＩＭ卡一片）等物，
    而查得上情。
二、案經臺北市政府警察局移請臺灣板橋地方法院檢察署檢察官偵查起訴及移送併案
    審理。
    理  由
一、訊據上訴人即被告甲○○矢口否認有何販賣第二級毒品及第三級毒品犯行，辯稱
    ：伊只有施用毒品，並未販賣毒品，查獲的毒品及器具均是供伊自行吸食所用，
    因為毒品不好買，一次買很多比較便宜，且伊有在賣耳環飾品及化妝品，監聽譯
    文中所提及之「ＮＩＫＥ」、「紅三菱」、「黃ＭＯＴＯ」、「微笑」、「海豚
    」、「飯」、「便當」、「奶粉」、「亞曼尼」等，都是指伊在賣的耳環飾品，
    並非毒品之代號，而扣案之帳冊所紀錄者則是伊賣化妝品的收入，亦非販毒所得
    ；警詢中是警察強迫伊承認有販賣毒品，還說到檢察官面前若翻供會被收押，而
    伊被查獲當時因為剛從外面玩兩天回來，還沒有休息，精神狀況很差，很想睡覺
    ，根本不知道自己在警詢及檢察官訊問時說過些什麼，警詢筆錄及檢察官訊問筆
    錄所載均非伊的本意云云。經查：
(一)關於被告向綽號「阿翔」、「阿建」、「阿良」等成年男子，以ＭＤＭＡ每顆新
    臺幣（下同）一百五十元至二百元不等、大麻一塊（重約二十四至二十六公克不
    等）六千元、大麻煙捲十二支一千元、愷他命一瓶（重約○‧八公克）五百五十
    元之價格，購入上開毒品。之後再以ＭＤＭＡ每顆二百五十元、大麻一塊（重約
    二十四至二十六公克不等）八千元（另行分裝為小包裝）、大麻煙捲每支一百元
    、愷他命一瓶（重約○‧八公克）八百元至九百元不等之價格，販賣予不特定人
    等情，及以「ＮＩＫＥ」、「紅三菱」、「Ｅ」、「黃ＭＯＴＯ」、「綠ＭＯＴ
    Ｏ」、「金鑽」、「綠Ｊ」、「微笑」、「黃海豚」等代號代表第二級毒品ＭＤ
    ＭＡ，以「飯」、「便當」、「花」等代號代表第二級毒品大麻，以「Ｋ」、「
    洗衣粉」、「奶粉」等代號代表第三級毒品愷他名稱販賣，帳冊是販賣毒品所得
    等情，業據被告甲○○於警詢中及檢察官訊問時，坦白承認（見臺灣板橋地方法
    院檢察署九十二年度偵字第一○二二九號偵查卷宗《下稱偵查卷》第四至第六頁
    、第四十三至第四十四頁），並有臺灣板橋地方法院檢察署檢察官核發之通訊監
    察書二件（期間分別自九十二年三月十二日起至同年四月十日、九十二年四月十
    日起至同年五月九日；見原審卷第三四、三五頁）、通訊監聽譯文一份（見偵查
    卷第四十九至第一二一頁）、現場查獲照片六幀等在卷可稽（見偵查卷第十六至
    第十九頁）。而本件經警於被告上開住處所查獲之ＭＤＭＡ一百七十六顆（驗餘
    存一百六十五顆；其中確有數顆在外觀上標記有「綠ＭＯＴＯ」圖樣或「微笑」
    圖樣）、愷他命十九瓶（驗後存十七瓶，合計淨重一二‧一四公克）等毒品，經
    析法進行鑑定之結果，確分別為第二級毒品ＭＤＭＡ及第三級毒品愷他命，此有
    該局九十二年七月二十九日刑鑑字第九二○○九五一四六號鑑定通知書一份附卷
    可按（見原審卷第四二至四四頁），而查獲之大麻煙六十八支（驗後合計淨重十
    三‧八三公克）、大麻煙草一包（驗後淨重七‧二四公克）等毒品，經送請法務
    部調查局以化學呈色法、氣相層析質譜儀分析法進行鑑定之結果，均含第二級毒
    品大麻成份，此亦有該局九十二年七月十日調科壹字第○六○○○七二五二號鑑
    定通知書一紙附卷足憑（見原審卷第三一頁）；此外，復有扣案夾鏈袋一包、捲
    煙器二具、捲煙紙三包、收縮袋一捲、空瓶一只、研磨器一組、帳冊一本、行動
    電話一具（含ＳＩＭ卡一片）等扣案可資佐證（原審卷第四十頁）。參以被告本
    件為警所查獲之第二級毒品ＭＤＭＡ數量高達一百七十六顆、第二級毒品大麻煙
    草淨重達七公克餘、大麻煙捲多達六十八支、第三級毒品愷他命數量亦多達十九
    瓶，顯已逾單一施用毒品者於通常情形下所可能持有之毒品數量，且被告於本件
    九十二年五月十五日查獲前，並無觀察勒戒之前科紀錄，此經被告自承（見偵查
    卷第四三頁反面），以及本院被告全國前案紀錄表附卷可參（見本院卷第十八頁
    ），且被告尿液經送鑑定亦未檢出有吸食毒品反應，有台北市立療養院煙毒尿液
    檢驗報告、濫用藥物檢驗報告清單、濫用藥物陰性檢體檢驗報告、台灣檢驗科技
    股份有限公司濫用藥物尿液檢驗報告等（見原審卷第八八至九十、九五至九六頁
    ）附卷可稽，足認被告確係以上開毒品作為販賣交易之用。而被告販售第二級毒
    品ＭＤＭＡ、大麻及第三級毒品愷他命，其出售價格均較購入價格為高，亦足認
    被告確有營利之意圖無疑。參合上情，足認被告上開偵查中之自白，核與事實相
    符。
(二)被告嗣於原審審理時，雖翻異前詞，辯稱：警詢中是警察強迫伊承認有販賣毒品
    ，還說到檢察官面前若翻供會被收押，而伊被查獲當時因為剛從外面玩兩天回來
    ，還沒有休息，精神狀況很差，很想睡覺，根本不知道自己在警詢及檢察官訊問
    時說過些什麼云云（見原審卷第二二頁）。惟查，被告於警詢中，對於各項毒品
    之販入及賣出價格、其前手「阿翔」、「阿建」等人之聯絡電話、以至向其購買
    毒品之「賓士」、「兔子」、「小吳」等成年男女之聯絡電話為何等細節，均能
    清楚交代，此有前述警詢筆錄在卷可稽，已難認其於警詢中有何精神恍惚、意識
    不清之情狀可言。再經原審於九十三年三月十八日審理時，當庭以放影機播放被
    告警詢錄影帶進行勘驗結果，被告製作警詢筆錄之過程均全程錄影，由二名警員
    與被告共同於偵訊室內進行，並採警員一人發問、一人紀錄之方式製作，錄影帶
    所錄得之影像甚屬清晰，錄得音量部分警員發問聲音尚稱清楚，而被告回答聲音
    則較為小聲（被告當時佩帶口罩），被告對於警員發問之問題均能直接回答，或
    即時以點頭、搖頭示意，並於警員發問時皆抬頭雙眼直視發問者或紀錄者，過程
    中被告坐姿均保持端正，時有低頭玩弄雙手、抬頭撥弄頭髮、推眼鏡等動作，此
    有原審勘驗筆錄一份在卷可按（見原審卷第一０八、一一三、一一八頁）；依上
    開勘驗結果，被告於警詢過程中均神智清醒，態度自然，亦有問有答，顯然並無
    任何精神恍惚、疲倦致意識不清之情形，更無任何受到警員威脅、強迫而為供述
    之情狀，難認其係在非自由意識之狀態下製作上開警詢筆錄。況且，被告於同日
    晚間九時二十五分許解送檢察官訊問時，亦為與上開警詢中同一之供述，此有前
    述訊問筆錄一份附卷可憑（見偵卷第四三頁），倘被告於警詢中已因疲倦而「不
    知所云」，其又焉能於檢察官訊問時「重複」為相同之陳述？又倘被告於警詢中
    確有遭受警員以不當方式「強迫」取供，則其又焉會於檢察官訊問時不即時為自
    己辯白，反而為不利於自己之陳述，徒陷己身於販毒之重嫌？綜上所述，被告辯
    稱係受到警員強迫、威脅，復在極度疲累不知所云之情形下製作警詢及檢察官訊
    問筆錄云云，顯係事後狡飾推託之詞，不足採信。又被告上開於警詢及檢察官訊
    問時所為之自白，並無任何非任意性之情形，復核與事實相符，並參諸扣案證物
    ，勘驗錄影帶無刑求情事，復有被告親書帳冊影本（見偵卷第二十四至四十頁）
    。至被告之選任辯護人雖為被告辯稱：警詢錄影帶所錄得之被告聲音並不清楚，
    其證明力非無疑問等情。惟查，被告之警詢過程均全程錄影，且被告於筆錄製作
    完成後亦親自於筆錄文末簽名，足堪擔保筆錄記載內容與被告之陳述相符，自不
    得單以錄影帶內所錄得之被告聲音較為微弱等技術性問題，即認該警詢筆錄之證
    明力有何欠缺之處，亦併予敘明。
(三)被告另辯稱：監聽譯文中所提及之「ＮＩＫＥ」、「紅三菱」、「黃ＭＯＴＯ」
    、「微笑」、「海豚」、「飯」、「便當」、「奶粉」、「亞曼尼」等，都是指
    伊在賣的耳環飾品，並非毒品之代號，而扣案之帳冊所紀錄者則是伊賣化妝品的
    收入，亦非販毒所得云云，並提出耳環樣本數對為證。惟查，被告於警詢中及檢
    察官訊問時，對於監聽譯文中「ＮＩＫＥ」、「紅三菱」、「黃ＭＯＴＯ」、「
    微笑」、「海豚」等代號，均係指第二級毒品ＭＤＭＡ，「飯」、「便當」等代
    號均係指第二級毒品大麻，而「奶粉」則係指第三級毒品愷他命，以及扣案帳冊
    係用以紀錄販毒所得等事實，已迭次坦承在卷，詳如前述；且觀諸卷附通訊監聽
    譯文內容，被告與他人之對話中，關於「飯」、「奶粉」等物，係以顯非耳環計
    量單位之「支」、「塊」等單位稱之（見偵查卷第七十五頁、第八十一頁、第一
    二○頁），甚至有「『ＮＩＫＥ』感覺比『紅三菱』強」、「還沒吃過『ＮＩＫ
    Ｅ』怎麼敢拿」、「妳上次吃『綠Ｊ』是不是像『ＮＩＫＥ』一樣」（見偵查卷
    第四十九頁）、「『ＭＯＴＯ』最近吃感覺無效」、「有吞過『綠ＭＯＴＯ』」
    （見偵查卷第七十五頁）、「小雯心情不好要吃『亞曼尼』」（見偵查卷第一○
    八頁）等對話內容，顯見上開「飯」、「奶粉」、「紅三菱」、「ＮＩＫＥ」、
    「綠ＭＯＴＯ」、「亞曼尼」等代號，絕非指稱耳環飾品之物（耳環以「支」、
    「塊」為單位，又如何「吃」、「吞」？）；且被告於原審審理時，對於檢察官
    所詢上開「飯」、「奶粉」等耳環飾品之買進及賣出單位、價格、包裝等情節，
    均支吾其詞、交代不清（見原審卷第一一九至一二三頁），而被告於原審訊問時
    已經自承：「Ｋ是指我在使用的東西，『Ｋ他命』」，然隨即訊以「對於偵查卷
    第八０頁之對話Ｂ男要五顆、『一瓶Ｋ』是什麼意思？」，被告竟仍強詞答以：
    「那都是耳環」（見原審卷第二一頁），前後所述明顯不能兩立，顯見被告辯稱
    其係販賣上開代號之耳環飾品云云，純屬子虛之詞，不足採信甚明。至被告雖提
    出鑲有太極圖樣、三菱圖樣、ＮＩＫＥ商標圖樣、海豚圖樣、微笑圖樣之耳環數
    對，以證明監聽譯文中「太極」、「三菱」、「ＮＩＫＥ」、「海豚」、「微笑
    」等代號確係指耳環云云，然上開被告所提出之耳環，造型普通，材質為廉價之
    塑料，於市面上本不難尋獲，甚至亦不難製造，自難僅憑此等與上開毒品代號相
    仿之耳環，即據為有利被告之認定。又，被告雖辯稱扣案帳冊一本係其用以紀錄
    銷售化妝品之收入云云，惟其於原審審理時，經檢察官詢以為何該帳冊內竟記有
    「奶粉若干克」之字樣後，猶強詞辯稱：伊自己看得懂就好，伊係將銷售耳環的
    收入一起記在該帳冊內云云（見原審卷第一二三、一二四頁），其前後所辯顯屬
    不一，益徵其見風轉舵、飾詞卸責之情；從而，被告此部分所辯，亦洵無足採甚
    明。
(四)至證人即行動電話0000000000號持有人乙○○，於本院審理時證稱：
    九十二年年中以前，曾經使用過0000000000號行動電話，但並未向被
    告購買過毒品云云（見本院卷第七四至七五頁），然證人亦不否認曾將該支電話
    借予朋友使用之事實（見本院卷第七五頁），且被告於警詢時已供稱：有綽號「
    麗娟」之「男子」聯絡電話0000000000號，向伊購買過毒品（見偵字
    一０二二九號卷第六頁），由上足知，並不排除有一男子以該支行動電話向被告
    購買過毒品之高度可能性，是證人所述並未向被告購買毒品云云，尚難採為有利
    於被告之認定。
(五)綜上所述，被告前揭於偵查中之自白，核與事實相符，且其嗣於原審審理時翻異
    前詞，辯稱未販賣毒品云云，均屬臨訟卸責之詞，委無足採。本件事證明確，被
    告犯刑堪以認定，應依法論科。
二、按ＭＤＭＡ、大麻及愷他命分別為毒品危害防制條例第二條第二項第二款及第三
    款所規定之第二級毒品及第三級毒品（參照行政院依毒品危害防制條例第二條第
    三項公告《毒品分級及品項》，《附表二第二級毒品編號第八十三項ＭＤＭＡ、
    第二十四項大麻》，《附表三第三級毒品編號第十九項愷他命》），不得持有、
    轉讓。次按被告行為後，毒品危害防制條例業於九十二年七月九日修正公布全文
    三十六條條文，並自公布後六個月即九十三年一月九日開始施行；經比較修正前
    、後之毒品危害防制條例第四條第二項、第三項關於販賣第二級毒品、第三級毒
    品罪之法定刑，其刑度完全相同，並無輕重之別，依刑法第二條第一項前段之規
    定，自應適用裁判時即修正後之毒品危害防制條例處斷。核被告所為，係犯修正
    後毒品危害防制條例第四條第二項及同條第三項之販賣第二級毒品罪及販賣第三
    級毒品罪；被告於販賣前後持有第三級毒品及第二級毒品ＭＤＭＡ、大麻之低度
    行為，應為販賣之高度行為所吸收，不另論罪。又其先後多次販賣第二級毒品、
    第三級毒品之犯行，均係時間緊接，所犯係犯罪構成要件相同之罪，顯係基於概
    括犯意反覆為之，均為連續犯，應依刑法第五十六條規定，各以一罪論，並均加
    重其刑（販賣第二級毒品罪法定刑無期徒刑部分，依法不得加重）；再被告以一
    販賣行為，同時販賣第二級毒品及第三級毒品，觸犯販賣第二級毒品罪及販賣第
    三級毒品罪，而成立不同之罪名，為想像競合犯，應依刑法第五十五條規定，從
    一較重之販賣第二級毒品罪處斷。
三、原審論處被告甲○○罪刑，固非無見。惟查，毒品危害防制條例第十八條第一項
    前段規定，查獲之第一、二級毒品與第三、四級毒品，均沒入銷毀之，原審僅就
    扣案之第二級毒品ＭＤＭＡ、大麻煙捲及大麻煙草宣告沒收銷燬，對於扣案之第
    三級毒品愷他命卻僅宣告沒收之，其適用法律顯有違誤。被告提起上訴指摘原判
    決不當，雖無理由，惟原判決既有前開可議，即屬無可維持，應由本院將原判決
    予以撤銷改判。爰審酌被告之牟利動機、販賣毒品予他人施用，嚴重戕害國人健
    康，且其犯後雖於警詢及檢察官初訊時坦承犯行，惟於原審法院審理時即翻異前
    詞，飾詞狡辯，態度難謂良好等一切情狀，量處如主文所示之刑，以資懲儆。扣
    案ＭＤＭＡ一百六十五顆（驗餘）、大麻煙捲六十八支（驗後合計淨重十三‧八
    三公克）、大麻煙草一包（驗後淨重七‧二四公克）等，均為查獲之第二級毒品
    ，扣案第三級毒品愷他命十七瓶（驗餘，合計淨重一二‧一四公克），無正當理
    由而擅自持有，均應依修正後毒品危害防制條例第十八條第一項前段規定宣告沒
    收銷燬；扣案夾鏈袋一包、捲煙器二具、捲煙紙三包、收縮袋一捲、空瓶一只、
    研磨器一組，帳冊一本、行動電話一具（含ＳＩＭ卡一片）等物，均為被告所有
    ，供其本件販賣第二級毒品或販賣第三級毒品犯行所用之物，依修正後毒品危害
    防制條例第十九條第一項規定宣告沒收；而被告因本件販賣第二級毒品及第三級
    毒品犯行所得之財物六十萬零六千八百十元（按即將扣案帳冊內所記載之被告每
    日販毒所得予以加總後之金額；至其中販賣第二級毒品、販賣第三級毒品所得之
    金額各為若干，因被告堅不吐實，已無從查證），此部分雖未扣案，仍應依修正
    後毒品危害防制條例第十九條第一項規定，諭知沒收，如全部或一部不能沒收時
    ，以其財產抵償之。
四、公訴人移送併辦部分（九十二年度偵字第一三八一七號），與本件經起訴之被告
    販賣第二級毒品及第三級毒品犯行，為同一事實，併予敘明。
據上論斷，應依刑事訴訟法第三百六十九條第一項前段、第三百六十四條、第二百九
十九條第一項前段，修正後毒品危害防制條例第四條第二項、第三項、第十八條第一
項前段、第十九條第一項，刑法第十一條前段、第二條第一項前段、第五十六條，第
五十五條，判決如主文。
本案經檢察官李良忠到庭執行職務。
中　　　華　　　民　　　國　　九十三　　年　　　九　　　月　  　二  　　日
                              臺灣高等法院刑事第九庭
                                    審判長法　官  李  文  成
                                          法  官  林  明  俊
                                          法　官  官  有  明
右正本證明與原本無異。
如不服本判決應於收受送達後十日內向本院提出上訴書狀，其未敘述上訴之理由者並
得於提起上訴後十日內向本院補提理由書（均須按他造當事人之人數附繕本）。
                                          書記官  林  蓓  瑜
中　　　華　　　民　　　國　　九十三　　年　　　九　　　月　　　三　　　日
附錄本案論罪科刑法條全文：
毒品危害防制條例第四條：
製造、運輸、販賣第一級毒品者，處死刑或無期徒刑；處無期徒刑者，得併科新臺幣
一千萬元以下罰金。
製造、運輸、販賣第二級毒品者，處無期徒刑或七年以上有期徒刑，得併科新臺幣七
百萬元以下罰金。
製造、運輸、販賣第三級毒品者，處五年以上有期徒刑，得併科新臺幣五百萬元以下
罰金。
製造、運輸、販賣專供製造或施用毒品之器具者，處一年以上七年以下有期徒刑，得
併科新臺幣一百萬元以下罰金。
前四項之未遂犯罰之。
